臺灣桃園地方法院刑事判決　　　　　　　　　　　　九十二年度易字第一四九二號
　　公　訴　人　臺灣桃園地方法院檢察署檢察官
　　被　　　告　甲○○
右被告因違反入出國及移民法案件，經檢察官提起公訴（九十二年度偵字第二八八九
號），本院判決如左：
    主  文
甲○○共同在機場以交付證件，利用航空器運送非運送契約應載之人至他國，未遂，
處有期徒刑肆月，如易科罰金以參佰元折算壹日。
    事  實
一、丁○○與姓名年籍不詳綽號「陳仔」、「老林」之成年男子等人，共同基於在機
    場以交付證件，利用航空器運送非運送契約應載之人偷渡至他國之概括犯意聯絡
    ，由「陳仔」於民國九十一年六月初某日，以提供至泰國之機票為代價，徵得與
    其亦有前開犯意聯絡之甲○○同意後，於同年月三日十時許，先由「陳仔」以甲○○名義，以電話向不知情之榮光旅行社票務員邱紹男，訂購英文署名「ＷＡＮ
    Ｇ  ＣＨＵＨＳＩＵＮＧ」之長榮航空股份有限公司（下稱：長榮航空公司）九
    十一年六月四日二十三時由台北飛往美國洛杉磯之ＢＲ○一六號班機機票一張，
    「陳仔」並於同日十七時許，至上開旅行社取得該機票，並給付機票價金新台幣
    （下同）三萬元，再於翌日即同年月四日某時，在桃園縣大園鄉中正國際機場（
    下稱中正機場）某處，將上開機票交予甲○○，隨即由甲○○本人親自在中正機
    場一樓長榮航空公司櫃台辦理ＢＲ○一六號班機劃位登機手續，迨手續辦妥取得
    英文署名為「ＷＡＮＧ  ＣＨＵＨＳＩＵＮＧ」之前揭班機之登機證後，甲○○
    即持上開機票、登機證及其本人之護照，於當日某時，在中正機場通關查驗台辦
    理通關證照查驗，並由查驗人員將出境資料輸入電腦（電腦登錄出境資料為甲○○、護照號碼Ｍ00000000號、出境、日期九十一年六月四日、ＢＲ○一
    六號班機）後通關，進入中正機場出境管制區內，隨即並在上開管制區內某處，
    將所持上開前往美國之機票、登機證，交付予亦已在同日某時通關而在該管制區
    內會合之「陳仔」，「陳仔」則交付其前往泰國之機票、登機證。甲○○於同日
    某時，持上開前往泰國之機票、登機證飛往泰國。「陳仔」則將前開甲○○名義
    前往美國之機票、登機證，在上開管制區內某處，交付與自泰國搭機於同日二十
    一時三十分許抵達中正機場約定在該管制區內會合與「陳仔」有犯意聯絡之「老
    林」，再由「老林」於同日二十二時許，在中正機場第二航廈管制區三樓編號Ｃ
    五候機室旁之廁所內，將前揭赴美班機機票、登記證，交予隨同「老林」一路由
    泰國曼谷搭機來台轉機，並依「老林」安排在上開Ｃ五候機室旁等候，欲偷渡前
    往美國之大陸地區人民陳靜，陳靜取得上開機票、登機證後，帶同「老林」前已
    在泰國交付自不詳管道取得之變造護照一本（該護照係本國民眾乙○○於九十一
    年二月十三日前某時所遺失，護照號碼為Ｍ00000000號，經變造成中文
    署名「王珠雙」、英文譯名「ＷＡＮＧ  ＣＨＵ─ＨＳＩＵＮＧ」），依「老林
    」之指示，於同日二十二時四十分許，前往上開Ｃ五登機口附近，由與「老林」
    有犯意聯絡之長榮航空公司職員丁○○（通緝中，到案後另行審結）安排帶領，
    在未依規定查驗護照、登機證之情形下（依規定飛往美、加之航線，航空公司人
    員在登機前應再查驗旅客之護照、登機證），通過登機前安全檢查線，進入上開
    Ｃ五登機門之內候機室，欲搭乘上開長榮航空公司ＢＲ○一六號班機，以該班機
    之航空器運送非運送契約應載之陳靜前往美國。嗣警接獲線報，於九十一年六月
    四日晚間，執行跟監勤務，發現丁○○不正常加班，並擅離管制區外之票務櫃檯
    工作區域，前往上開Ｃ５登機門前，利用其穿著制服及職務之便，先後帶領陳靜
    及與陳靜同行亦由「老林」安排欲偷渡前往美國之大陸地區人民黃美雪、董錦香
    等三人，進入內候機室後隨即離開，查覺有異，上前盤查陳靜、黃美雪、董錦香
    等三人，發現渠等三人所持登機證與護照所登載資料不符，始查知上情，陳靜因
    而未能偷渡至美國，甲○○之犯行乃未得逞。當場並扣得陳靜所持上開登機證、
    變造護照各一本及黃美雪、董錦香個別持有之英文署名為「ＣＨＥＮ  ＴＳＥＮ
    ＧＬ」、「ＬＩＡＯ  ＣＨＥ」之登機證、變造之護照各一本。
二、案經內政部警政署航空警察局移送臺灣桃園地方法院檢察署檢察官偵查起訴。
    理  由
一、訊據被告甲○○，矢口否認有何在機場以交付證件，利用航空器運送非運送契約
    應載之人偷渡至他國之犯行，辯稱：伊係在公園認識「陳仔」，因伊要前往泰國
    ，遂交一萬二千元請「陳仔」幫其購買前往泰國之機票，九十一年六月四日係「
    陳仔」在中正機場幫其辦理登機手續取得登機證後，將前往泰國之機票、登機證
    交給伊，伊取得機票及登機證後，獨自一人持該前往泰國之機票、登機證通關後
    ，搭前往泰國之班機出境前往泰國，伊並未取得前往美國之登機證及機票，亦未
    將該登機證及機票交付給他人，故並不知有人使用其登機證欲前往美國云云。惟
    查：
    (1)被告甲○○係於九十一年六月四日某時，持其本人之護照（護照號碼：Ｍ00
      000000號）及上開前往美國之機票、登機證（ＢＲ○一六號班機），在
      中正機場通關查驗台辦理通關證照查驗，並由查驗人員將出境資料輸入電腦（
      電腦登錄出境資料為甲○○、護照號碼Ｍ00000000、出境、日期九十
      一年六月四日、ＢＲ○一六號班機）後通關，以進入中正機場出境管制區內等
      情，有內政部警政署入出境管理局出入境紀錄一份在卷可證，被告甲○○雖辯
      稱：伊於九十一年六月四日係持前往泰國之機票及登機證通關云云，然依上開
      出入境紀錄顯示，九十一年六月四日當天，除有被告甲○○持上開前往美國之
      ＢＲ○一六號機票、登機證辦理通關證照查驗紀錄外，並無被告甲○○其他通
      關出境之紀錄，被告甲○○此部份所辯，顯與事實不符。再依榮光旅行社票務
      員邱紹男警詢證稱：九十一年六月三日十時許，有一名自稱王先生之男子打電
      話訂購署名「ＷＡＮＧ  ＣＨＵＨＳＩＵＮＧ」之長榮航空公司九十一年六月
      四日二十三時由台北飛往美國洛杉磯之ＢＲ○一六號班機機票一張，該機票並
      於同日十七時許由一位年約六十歲之男子來旅行社取走，該男子同時並給付機
      票價金三萬元等語，是於上開時、地購買機票並取走上開機票之人，應係被告
      甲○○所稱幫其購買機票之「陳仔」無誤，參以本院函查結果：一般旅客除團
      體旅客外需由本人持護照、機票，向航空公司辦理劃位手續取得登機證等情，
      有內政部警政署入出境管理局九十三年六月二日航警刑字第○九三○○一五一
      三五號函文一紙在卷，及被告甲○○本院審理時自承其並非跟團出國。是在正
      常情況下，「陳仔」取得上開機票後，無法自行取得上開登機證，必須由被告
      甲○○親自赴航空公司櫃檯辦理劃位手續，始能取得上開登機證，被告甲○○
      所辯：機票、登機證均是「陳仔」辦好後交給我的云云，亦與上開常情不符。
      復依被告甲○○自稱：伊與「陳仔」僅係在公園認識之友人，伊不知「陳仔」
      真實姓名及聯絡方式，僅知其叫「陳仔」云云，被告甲○○若真不知「陳仔」
      真實姓名及聯絡方式，怎有可能隨便交付一萬二千元給其不知姓名、住址之人
      ，購買前往泰國之機票，被告甲○○此部份所陳，亦與常情有違，故其所辯均
      難採信。足認被告甲○○係自「陳仔」處取得上開前往美國之機票後，併持自
      己之護照，親自在中正機場長榮航空公司櫃台辦理ＢＲ○一六號班機劃位登機
      手續，取得英文署名為「ＷＡＮＧ  ＣＨＵＨＳＩＵＮＧ」之前揭班機之登機
      證。又依卷附扣案之上開登機證顯示，該登機證上已載明登機之時間及登機門
      ，且標示明確，被告甲○○自當明知其取得之登機證係前往美國之登機證，其
      登機時間、登機門、航班明顯與前往泰國者不同，登機時航空公司人員亦會查
      看機票或登機證，自不可能持前往美國班機之登機證而搭乘前往泰國班機至泰
      國。是其所稱其係持前往泰國之機票取得登機證，通關出境前往泰國云云，何
      以該次出境紀錄係前往美國，而無前往泰國之出境紀錄？另被告甲○○持以通
      關之機票及登機證，均是上開前往美國之登機證及機票，業如前述，且登機證
      係於同日在大陸籍人士陳靜身上查獲（此部份容後詳述），其自然不可能再持
      此一登機證及機票搭機出境，然依上開入境紀錄顯示，被告甲○○確實有於當
      日出境，並於同年月八日，搭乘ＣＩ六四八號班機回國，是被告甲○○所稱當
      日其係前往泰國乙節尚屬可採。被告甲○○持前往美國之機票、登機證通關後
      ，其竟於當日前往泰國，顯見其係於通關後，在上開出境管制區內，將上開前
      往美國之機票與登機證，交付與「陳仔」，並由「陳仔」交付其前往泰國之機
      票與登機證無誤。綜上，被告甲○○係於九十一年六月四日，持前往美國之上
      開機票、登機證及護照通關查驗並輸入電腦後通關，在上開出境管制區內，將
      上開前往美國之機票、登機證，交付與「陳仔」，並由「陳仔」交付其前往泰
      國之機票、登機證，搭機前往泰國，而於九十一年六月八日，搭乘ＣＩ六四八
      班機回國經通關查驗並輸入電腦後入境之事實，足堪認定。
    (2)前開被告甲○○持以通關署名「ＷＡＮＧ  ＣＨＵＨＳＩＵＮＧ」之長榮航空
      公司ＢＲ○一六號班機機票及登機證，係由「老林」於九十一年六月四日二十
      二時許，在中正機場第二航廈管制區三樓編號Ｃ五候機室旁之廁所內，交予由
      「老林」安排，一路由泰國曼谷搭機來台轉機，並依「老林」指示在上開Ｃ五
      候機室旁等候，欲偷渡前往美國之大陸地區人民陳靜之事實，業據證人大陸地
      區人民陳靜於警訊中證述在卷，並有該張登機證扣案可證，被告甲○○持上開
      登機證通關後，係將機票及登機證交於「陳仔」，業如前述，是「老林」所取
      得之上開機票及登機證，顯係「陳仔」所交付無訛。又陳靜身上所查獲之原屬
      乙○○所有，經變造成中文署名「王珠雙」、英文譯名「ＷＡＮＧ  ＣＨＵ─
      ＨＳＩＵＮＧ」、護照號碼：Ｍ00000000號護照一本，確係經換貼照
      片變造而成之變造護照，有內政部警政署航空警察局證照查驗隊鑑識報告一份
      在卷可稽，上開變造護照之英文譯名與上開登機證上之英文署名均為「ＷＡＮ
      Ｇ  ＣＨＵＨＳＩＵＮＧ」並無不同，亦足證本案係「老林」等人蛇集團，自
      不詳管道取得乙○○之護照後，先在台灣地區由「陳仔」取得被告甲○○同意
      共為上開犯行後，再將上開護照變造成與被告甲○○中文拼音相似之「王珠雙
      」、英文拼音相同之「ＷＡＮＧ  ＣＨＵ─ＨＳＩＵＮＧ」，再交付欲偷渡之
      大陸人士陳靜使用，希能以此方式蒙混闖關無誤。又飛往美、加之航線，航空
      公司人員在登機前，應再查驗旅客之護照、登機證，有上開內政部警政署入出
      境管理局函文一份在卷，陳靜取得上開登機證及機票後，併同「老林」先前所
      交付之上開變造護照，依「老林」指示，於同日二十二時四十分許，前往上開
      Ｃ五登機口，由與「老林」有犯意聯絡之長榮航空公司職員丁○○安排帶領，
      在未依規定查驗護照、登機證之情形下，通過登機前安全檢查線，進入Ｃ五登
      機門之內候機室，欲搭乘上開長榮航空公司ＢＲ○一六號班機，以該班機之航
      空器運送非運送契約應載之陳靜前往美國，嗣警接獲線報，於九十一年六月四
      日晚間，執行跟監勤務，發現丁○○不正常加班，並擅離管制區外之票務櫃檯
      工作區域，前往上開Ｃ５登機門附近，利用其穿著制服及職務之便，先後帶領
      陳靜及與陳靜同行亦由「老林」安排欲偷渡前往美國之大陸地區人民黃美雪、
      董錦香等三人，進入內候機室後隨即離開，查覺有異，上前盤查陳靜、黃美雪
      、董錦香等三人，發現渠等三人所持登機證與護照所登載資料不符而查獲，致
      陳靜及黃美雪、董錦香均未能偷渡至美國等情，亦據當場被查獲欲偷渡美國之
      陳靜、黃美雪、董錦香警詢證述明確，核與證人即長榮公司機場運務員葉挺榮
      於檢察官訊問時所證述及上開變造護照之遺失人乙○○於警詢證述情節相符，
      亦經航警局警員楊聰賢、江國賢、詹益聰檢察官訊問中證述屬實，並有其三人
      庭繪之現場路線圖一份在卷，並有署名「ＷＡＮＧ  ＣＨＵＨＳＩＵＮＧ」、
      「ＬＩＡＯ  ＣＨＥ」、「ＣＨＥＮ  ＴＳＥＮＧＬＩ」等三人之長榮航空公
      司ＢＲ○一六號班登機證三張、變造護照三本扣案、中正國際機場九十一年六
      月四日當天監視錄影帶翻拍照片十六紙、乙○○、呂淑媛、張雅君之遺失護照
      （註銷）檔查詢、長榮航空公司九十一年十二月三十一日航中場字第二○○二
      ○○五六號函文各一紙，在卷足稽，是此部份事實亦堪認定。
    (3)綜上在在顯示，被告甲○○早已知悉此趟行程係要掩護大陸人士取道台灣偷渡
      到美國洛杉磯，為能獲取免費前往泰國之利益，遂於上開時、地，先持「陳仔
      」所交付之前往美國之機票，在上開時、地，取得前往美國之登機證，復持以
      通關後，在上開時、地，將前往美國之機票、登機證，交付與「陳仔」，由「
      陳仔」交付其前往泰國之機票、登機證，「陳仔」則持上開前往美國之機票、
      登機證，交予「老林」，由「老林」交付予陳靜，再由與「老林」有犯意聯絡
      之丁○○，利用其航空公司人員身分之便，使其不知情之同事未檢查陳靜之護
      照與登機證，即讓陳靜通過安檢線，欲利用航空器運送非運送契約應載之大陸
      人士至美國，惟陳靜登機前即被查獲，而未能得逞，被告甲○○則順利前往泰
      國，並於九十一年六月八日日返台。被告所辯，皆不足採，從而，本件事證明
      確，被告犯行洵堪認定，應予依法論科。
二、被告甲○○已著手交付上開登機證予大陸地區人民陳靜，然陳靜在尚未登機前即
    為警查獲，而未至於使大陸地區人民陳靜之非運送契約所應運送之人出境至美國
    之結果，其犯罪尚屬未遂，核被告甲○○所為，係犯入出國及移民法第五十三條
    第二項、第一項之在機場以交付證件，利用航空器運送非運送契約應載之人至他
    國未遂罪，公訴人認渠係犯入出國及移民法第五十三條第一項之既遂罪，雖有未
    洽，惟此僅係犯罪階段認定有誤，不生變更起訴法條之問題。次按共同正犯之意
    思聯絡，原不以數人間直接發生者為限，即有間接之聯絡者，亦包括在內。如甲
    分別邀約乙、丙犯罪，雖乙、丙間彼此並無直接之聯絡，亦無礙於其為共同正犯
    之成立（最高法院七十七年台上字第二一三五號著有判例參照）。被告係與「陳
    仔」直接發生意思聯絡，「陳仔」又與「老林」有意思聯絡，而「老林」再與丁○○基於犯意聯絡，則被告除與「陳仔」有直接犯意聯絡，又以前開方式與「老
    林」、丁○○有間接之意思聯絡，而由「老林」交付該被告名義之登機證予非運
    送契約應運送之大陸地區人民陳靜，欲使陳靜以此方式至美國，被告與「陳仔」
    、「老林」、丁○○為共同正犯。至被告甲○○與同案被告戊○、丙○○二人，
    僅係於同日至中正機場分別出國，且三人並不認識，雖同案被告戊○、丙○○亦
    於同日涉有將登機證交付於他人而觸犯上開罪名之犯行，然依卷附資料顯示，安
    排渠等此趟行程之人均不相同，渠等交付登機證之人亦均不相同，同案被告丙○○或戊○，對於被告甲○○本件交付登機證予大陸地區人民陳靜之行為，與被告
    甲○○間，並無直接、間接意思聯絡，或有何行為分擔，則丙○○、戊○二人就
    本件被告甲○○交付登機證予陳靜之行為，並非共同正犯。公訴人認丙○○、戊○就被告甲○○本件犯行，亦為共同正犯，尚有誤會。另公訴意旨指被告甲○○
    就被告丙○○於九十一年六月四日，在中正機場交付登機證予董錦香及被告戊○
    於同日，在中正機場交付登機證予黃美雪之行為，與丙○○、戊○有犯意聯絡，
    行為分擔，被告甲○○此部份亦涉有入出國及移民法第五十三條第一項之罪嫌云
    云。唯依前開說明，被告甲○○就此部分，與丙○○或戊○間，無直接、間接之
    意思聯絡，或有何行為分擔，尚不能證明被告甲○○另犯有此部份犯行，因公訴
    人認此與被告有罪部分有實質上一罪關係，不另為無罪之諭知。被告甲○○已著
    手於犯罪行為之實施，而未至於使大陸地區人民陳靜非運送契約所應運送之人出
    境至美國之結果，為未遂犯，應依刑法第二十六條前段之規定減輕其刑。爰審酌
    被告甲○○貪圖近利，交付所取得登機證，欲協助非運送契約所載之大陸人士前
    往美國，助長偷渡歪風，紊亂國際間管制入出境秩序，所生危害非輕及其犯後態
    度與素行情形等一切情狀，量處如主文所示之刑，併諭知易科罰金之折算標準，
    以資懲儆。另持上開變造護照欲偷渡美國之大陸地區人民陳靜，係被告甲○○與
    共同被告「陳仔」、「老林」、丁○○等掩護出境之對象，非本件共犯，且在其
    身上查扣之上開登機證一張，已交付予陳靜取得，故該登機證已非被告甲○○或
    其他共同正犯所有，於本件不得宣告沒收，至於扣案之原屬乙○○所有，經變造
    成中文署名「王珠雙」、英文譯名「ＷＡＮＧ  ＣＨＵ─ＨＳＩＵＮＧ」、護照
    號碼：Ｍ00000000號護照一本，雖經鑑定為變造，然該本護照應屬偷渡
    集團所變造，並無證據足認被告甲○○就變造護照之部分，亦與前述偷渡集團成
    員間有犯意聯絡及行為分擔，是前述偷渡集團所涉變造護照之犯行，與被告甲○○並無直接關係，亦與被告甲○○本件犯罪無關，自不得於本件諭知沒收。
三、同案被告丁○○、戊○通緝中，俟到案後另行審結。丙○○部分另行審結。
據上論斷，應依刑事訴訟法第二百九十九條第一項前段，入出國及移民法第五十三條
第二項、第一項，刑法第十一條前段、第二十八條、第二十六條前段、第四十一條第
一項前段，罰金罰鍰提高標準條例第二條，判決如主文。
本案經檢察官洪景明到庭執行職務。
中      華      民      國    九十三    年     七      月    十三      日
                            臺灣桃園地方法院刑事第三庭
                                審判長法  官 謝順輝
                                      法  官 楊晴翔
                                      法  官 尹  良
右正本證明與原本無異。
如不服本判決，應於判決送達後十日內向本院提出上訴狀( 應附繕本 )，上訴於
臺灣高等法院。
                                      書記官 廖宜政
中      華      民      國    九十三    年     七      月    十三      日
附錄論罪科刑法條
入出國及移民法第五十三條
在機場、港口以交換、交付證件或其他方法，利用航空器、船舶或其他運輸工具運送
非運送契約應載之人至他國者，處三年以下有期徒刑、拘役或科或併科新臺幣一百萬
元以下罰金。
前項之未遂犯罰之。
